臺灣士林地方法院民事判決　　　　　　　 96年度訴字第490號
原　　　告　乙○○
被　　　告　甲○○○
　　　　　　　　　　　　樓
上列當事人間刑事附帶民事訴訟請求損害賠償事件，本院刑事庭
以民國96年1 月31日96年度附民字第2 號裁定移送民事庭，經本
院士林簡易庭96年度士調字第96號調解不成立後簽移本院審理，
業於96年6 月4 日言詞辯論終結，判決如下：
    主  文
被告應給付原告新台幣壹拾萬元及自民國九十六年二月十六日起
至清償日止，按週年利率百分之五計算之利息。
原告其餘之訴駁回。
訴訟費用由被告負擔十分之一，餘由原告負擔。
本判決得假執行。但被告如於執行標的物拍定、變賣前，以新臺
幣壹拾萬元為原告預供擔保後，得免為假執行。
原告其餘假執行之聲請駁回。
    事  實  及  理  由
一、本件原告起訴主張：伊與被告為妯娌關係，被告於95年3 月
    21日下午，在台北市○○區○○街45號振興醫院9 樓933 病
    房，持雨傘毆打原告，致原告受有頭部顏面多處擦傷、瘀傷
    及額頭、右頰、左頰、頭皮血腫及胸部瘀傷等傷害，爰請求
    被告賠償精神上損害新台幣（下同）1,000,000 元等語。並
    聲明：(一)被告應給付原告1,000,000 元及自刑事附帶民事訴
    訟起訴狀繕本送達被告翌日起至清償日止，按週年利率5%計
    算之利息。(二)願供擔保請准宣告假執行。
二、被告則辯稱：被告並未毆打原告，實際上是原告毆打被告，
    被告另案已對原告起訴，原告的傷是舊傷，原告說其曾經發
    生車禍所致，又原告與證人蔡花串供，所言不實，故原告請
    求被告賠償其精神上損失，並無理由等語。並聲明：(一)駁回
    原告之訴及假執行之聲請。(二)如受不利判決願供擔保請准免
    為假執行。
三、本件之爭點：(一)被告是否有毆打原告之事實？(二)原告請求精
    神上損害賠償如何計算？
四、本院得心證之理由：
  (一)原告主張其於95年3 月21日下午，在台北市○○區○○街45
    號振興醫院9 樓933 病房，遭被告毆打致傷乙節，前據證人
    蔡花於本院刑事庭95年度訴字第1572號刑事案件96年1 月18
    日審理時結證稱：「剛開始，醫師跟告訴人（即本件原告）
    說，要她等她，因為李吳月鳳要轉院，所以要跟告訴人交代
    病情。告訴人來了之後在病房等了一會之後，醫生沒來，所
    以她就先到十樓找朋友，被告（即本件被告）已經到病房，
    之後告訴人下來，但醫生還沒來。我只聽到被告說，每次都
    叫警察、里長來，之後她們就起互起爭執、彼此拉扯頭髮、
    頸部、臉部，至於何人先開始我沒有看清楚，我和隔壁床的
    家屬就把她們拉開」、「之後我就要被告回去，但是她還在
    外面走廊大聲嚷叫，之後她說雨傘沒有拿，就從我後面進來
    ，我又請她出去，之後她又進來，就拿雨傘要打告訴人，但
    我沒注意被告有無打到告訴人。第二次，我又要被告出去，
    但是被告又進來，又拿雨傘要打告訴人，可能有打到告訴人
    ，所以告訴人生氣了，我對被告說，你為何又要回來，就把
    她推出去，但她又進來，告訴人站在窗口，我看到被告拿雨
    傘打到告訴人的頭部，告訴人捉狂，就一手舉起小塑膠靠背
    椅子、一手掀翻小茶几，但是沒有丟向被告，她們又開始拉
    扯，我又將她們拉開，被告就出去。」、「（被告、告訴人
    發生爭執時，你請被告出去幾次？）三次，但是被告都又進
    來」等語，有該案審判筆錄在卷可稽，依其所證，被告先後
    拉扯原告頭髮、頸脖、臉頰，並持雨傘毆打原告等情，與原
    告之主張及所提出之台北市立聯合醫院陽明院區之診斷證明
    書1 紙（台灣士林地方法院檢察署95年度他字第2409號偵查
    卷第4 頁）所載其受有頭部顏面多處擦傷、瘀傷、額頭（2
    ｃｍ）、右頰（1x1 ｃ㎡）、左頰（1x1 ｃ㎡）、頭皮血腫
    （2x1 ｃ㎡）、胸部瘀傷（3x2 ｃ㎡及6x1 ｃ㎡）等傷害大
    致相符，而被告之行為致原告受損害，其間具有相當因果關
    係，當甚明確。是以，應認原告之主張，尚屬可採，被告否
    認其有毆打原告云云，則非事實。至於被告辯稱證人蔡花於
    刑案中所證前後不一，應係與原告勾串，並不可信云云，惟
    查，原告於刑案中所述下午3 點多到達醫院，應是指其最初
    到達9 樓病房之時點，嗣原告到10樓找朋友後，又返回9 樓
    病房才與被告發生衝突，當時天色已黑，並非指其下午3 點
    多一到病房即與被告發生衝突，而證人蔡花於偵查中亦稱原
    告係於下午3 點以後到醫院10樓探視友人，至於兩造之衝突
    則係嗣後發生在9 樓933 病房內，證人蔡花就此時點並未為
    明確之記憶，有訊問筆錄可稽（台灣士林地方法院檢察署95
    年度偵字第10046 號妨害名譽等案偵查卷宗第8 頁），至本
    院刑事庭審理時，證人蔡花亦證稱：「被告當天去醫院只有
    一次，好像是下午，但我沒有看時間」，是當天案發時之正
    確時間，原告前後所述雖不十分清楚，惟並不能據以認為證
    人蔡花所證即不可信，況證人蔡花自94年1 月1 日起即受僱
    看護李吳月鳳，薪水是由兩造之配偶輪流支付，有訊問筆錄
    可稽（臺灣士林地方法院檢察署95年度他字第1121號傷害案
    偵查卷宗第55頁），應認所證並無偏頗原告之虞，被告指其
    與原告勾串云云，並非可採。至於被告辯稱原告之傷係先前
    車禍舊傷云云，則未舉證以實其說，自難採信。而被告因本
    件傷害犯行，其刑事責任部分，亦經本院刑事庭以95年度易
    字第1572號刑事判決判處有期徒刑3 月，如易科罰金以300
    元折算1 日在案。綜上，堪信原告上揭主張為可採，被告應
    負故意侵權行為之損害賠償責任。
  (二)按「因故意、過失不法侵害他人之權利者，負損害賠償責任
    」、「不法侵害他人之身體、健康、名譽、自由、信用、隱
    私、貞操，或不法侵害其他人格法益而情節重大者，被害人
    雖非財產上之損害，亦得請求賠償相當之金額」，民法第18
    4 條第1 項前段、第195 條第1 項前段分別定有明文。查本
    件被告毆傷原告等事實，既經認定，業如前述，原告因身體
    權受到侵害，精神上受到痛苦，依上揭規定請求被告負擔非
    財產上損害賠償之責，洵非無據。本院審酌兩造為妯娌關係
    ，因財產糾紛而引起本件衝突，原告自承年薪約有70、80萬
    元，被告則稱目前兼職幫雇主煮晚餐，月薪約1 萬多元，及
    本件發生之實際情況、原告因此所受痛苦之程度等一切情狀
    ，認原告受有非財產上損害賠償金額，於100,000 元之範圍
    內為適當，原告請求慰撫金1,000,000 元，核屬過高，逾上
    開金額之部分應予駁回。
五、按「給付無確定期限者，債務人於債權人得請求給付時，經
    其催告而未為給付，自受催告時起，負遲延責任，其經債權
    人起訴而送達訴狀，或依督促程序送達支付命令，或為其他
    相類之行為者，與催告有同一之效力」，「遲延之債務，以
    支付金錢為標的者，債權人得請求依法定利率計算之遲延利
    息」，民法第229 條第2 項、第233 條第1 項前段分別有明
    文規定。原告依侵權行為法律關係，請求被告給付非財產上
    損害賠償100,000 元，及刑事附帶民事訴訟起訴狀繕本送達
    被告翌日即96年2 月16日起至清償日止，按週年利率5%計算
    之法定遲延利息，為有理由，應予准許。逾上開範圍之請求
    ，為無理由，應予駁回。
六、按所命給付之金額或價額未逾新臺幣五十萬元之判決，法院
    應依職權宣告假執行，民事訴訟法第389 條第1 項第5 款定
    有明文，依上開規定，本件原告勝訴部分，本院自應依職權
    宣告假執行，又被告陳明願供擔保，請准宣告免為假執行，
    爰宣告被告供擔保得免為假執行。本件原告勝訴部分應依職
    權宣告假執行，故原告雖陳明願供擔保聲請假執行，即無必
    要再命其供擔保，至於原告其餘敗訴部分所為假執行之聲請
    ，因訴之駁回而失所依據，應予駁回。
七、本件判決基礎已臻明確，兩造其餘攻防方法及訴訟資料經本
    院審酌後，核與判決不生影響，無逐一論駁之必要，併此敘
    明。
八、據上論結，本件原告之訴為一部有理由、一部無理由，依民
    事訴訟法第79條、第389條第1 項第5 款、第392 條第2 、3
    項，判決如主文。
中　　華　　民　　國　　96　　年　　6 　　月　　22　　日
                  民事第一庭  法  官  高愈杰
以上正本證明與原本無異。
如對本判決上訴須於判決送達後20日內向本院提出上訴狀。
中　　華　　民　　國　　96　　年　　6 　　月　　27　　日
                              書記官  高楚安
